臺灣士林地方法院刑事判決            100年度簡上字第114號
上  訴  人  臺灣士林地方法院檢察署檢察官
被      告  王炳宏
上列上訴人因被告毒品危害防制條例案件，不服本院刑事庭中華
民國100 年4 月29日100 年度審簡字第360 號第一審刑事簡易判
決（起訴案號：臺灣士林地方法院檢察署100 年度毒偵字第266
號），提起上訴，本院管轄之第二審合議庭判決如下：
    主  文
上訴駁回。
    事實及理由
一、本案經本院審理結果，認第一審判決以被告王炳宏所為係犯
    毒品危害防制條例第10條第2 項之施用第二級毒品罪，處有
    期徒刑4 月，並依刑法第41條第1 項前段之規定，諭知易科
    罰金之折算標準，其認事、用法及量刑均無不當，應予維持
    ，並引用第一審簡易判決書及檢察官起訴書記載之犯罪事實
    、證據及理由（如附件）。
二、檢察官上訴意旨略以：被告前已有如前科表所載施用第二級
    毒品罪，經檢察官起訴，法院判刑確定，甫經假釋即於假釋
    期間再犯同一類型犯罪，顯見其對低度刑期之刑罰反應力已
    然消失而無懼，其自制力薄弱，為收預防再犯之效，實有必
    要酌予加重其刑度；而原審僅量處有期徒刑4 月，對被告顯
    難有儆懲之效，難認妥適，爰請撤銷原判決，諭知較重之刑
    度等語。
三、按法官於有罪判決如何量處罪刑，為實體法賦予審理法官裁
    量之刑罰權事項，法官行使此項裁量權，自得依據個案情節
    ，參酌刑法第57條所定各款犯罪情狀之規定，於法定刑度內
    量處被告罪刑；除有逾越該罪法定刑或法定要件，或未能符
    合法規範體系及目的，或未遵守一般經驗及論理法則，或顯
    然逾越裁量，或濫用裁量等違法情事之外，自不得任意指摘
    其量刑違法（最高法院80年臺非字第473 號、75年臺上字第
    7033號、72年臺上字第6696號、72年臺上字第3647號判例意
    旨可資參照）。準此，法官量刑，如非有上揭明顯違法之情
    事，自不得擅加指摘其違法或不當。
四、經查，本件原審審酌被告因施用毒品犯行而送觀察、勒戒、
    強制戒治及法院判處罪刑確定，仍不知悛悔，復再施用毒品
    ，顯見其無戒絕之決心，惟念其施用毒品乃戕害自己身心健
    康，尚未危及他人，並考量其犯後坦承犯行之犯後態度，兼
    衡其犯罪之動機、目的、智識程度、生活狀況等一切情狀，
    量處有期徒刑4 月，並諭知易科罰金之折算標準，以新臺幣
    1 千元折算1 日，經核並無不合，量刑尚稱妥適。上訴人認
    量刑過輕而提起本件上訴，惟毒品危害防制條例認施用毒品
    者具「病患性犯人」特質，除降低施用毒品罪之法定刑外，
    並採觀察、勒戒以戒除其身癮、強制戒治以戒除其心癮之措
    施，足認僅對施用毒品者科以重刑，並不能使其戒除毒癮，
    且參諸各國醫療經驗及醫學界共識，咸認施用毒品成癮者，
    絕難戒絕斷癮，致再犯率均偏高（以新加坡為例，強制戒治
    後再犯比例高達72％至75％），因此施用毒品者無法戒絕毒
    癮而一再施用，本為其特性，是再犯施用毒品罪，量處重刑
    並不符合立法本旨，又現行刑法已採一罪一罰，對施用毒品
    者每次施用毒品犯行，均分別處罰，已足制裁其各次施用毒
    品之犯行，並審酌刑法第57條所列各項情狀及被告曾經觀察
    、勒戒與法院判決處刑程序，仍無法戒除毒癮，復又觸犯本
    案施用毒品犯行，其顯具「病患性犯人」特質，且其施用毒
    品係傷害自身健康，及犯後坦承犯行之態度、其品行、智識
    程度、家庭經濟狀況等一切情狀，就被告所犯施用第二級毒
    品罪，量處有期徒刑4 月。經核既在法定刑度之內，並已針
    對檢察官所指被告染有施用毒品惡習、缺乏法治觀念、自制
    能力甚差之情，就其成因、本質及科以刑罰對於矯治其毒癮
    之有效性、必要性等，予以斟酌衡量，尚無量刑顯然失輕、
    失重而違背罪刑相當原則之情形。上訴人指摘原審量刑過輕
    ，並不可採，其上訴無理由，應予駁回。
據上論斷，應依刑事訴訟法第455 之1 第1 項、第3 項、第368
條、第373 條，判決如主文。
本案經檢察官朱學瑛到庭執行職務。
中    華    民    國   100    年    8     月    31    日
                  刑事第三庭審判長法  官  蔡明宏
                                  法  官  劉育琳
                                  法  官  李冠宜
以上正本證明與原本無異。
本件不得上訴。
                                  書記官  夏珍珍
中    華    民    國  100     年    9     月    2     日